臺灣彰化地方法院交通事件裁定　　　　96年度交聲字第102號
原處分機關　交通部公路總局臺中區監理所彰化監理站
即移送機關
異　議　人　乙○○
即受處分人
上列異議人即受處分人因違反道路交通管理處罰條例案件，對於
交通部公路總局臺中區監理所彰化監理站民國96年1 月22日彰監
四字第裁64─ＧＤ0000000 號處分不服，聲明異議，本院裁定如
下：
    主  文
異議駁回。
    理  由
一、原處分意旨略以：異議人即受處分人於民國95年11月5日下
    午1 時45分許駕駛其所有之ＮＵ－4222號自小客車，行經台
    中市○○街31號前，因與甲○○所有，停放在上址前之車牌
    號碼6159－ＬＸ號自小客車左前車門發生碰撞肇事，雖無人
    受傷或死亡，然卻未依規定處置而逃逸，嗣經甲○○報警而
    循線查獲。經台中市警局第一分局以異議人違反道路交通管
    理處罰條例第62條第1 項規定而擎單舉發，並於96年1 月22
    日以彰監四字第裁64─ＧＤ0000000 號裁決書裁處罰鍰新台
    幣3 千元，並吊扣駕駛執照3 個月及施以道安講習。
二、異議意旨略以：伊駕駛自小客車以正常時速前進，且行駛於
    規定車道內，不料行經台中市○○街31號前，甲○○自其所
    有之車牌號碼6159－ＬＸ之自小客車，未經視察突然開啟左
    前車門，伊因一時剎車不及導致雙方車門相互碰撞，彼此車
    輛均有受損，惟無人受傷，故雙方駕駛人經一番言詞理論後
    ，表示願意各自負責不再追究，始各自離開現場並無肇事逃
    逸之事實，未料對方事後反悔報案，指控伊之說詞純屬誣指
    ，為此請求撤銷原處分等語。
三、按汽車駕駛人駕駛汽車肇事，無人受傷或死亡而未依規定處
    置者，處新台幣1 千元以上3 千以下罰；逃逸者，並吊扣其
    駕駛執照1 個月至3 個月，道路交通管理處罰條例第62條第
    1 項定有明文。揆諸上開規定之立法本旨，係在增進行車安
    全、保護他人權益，以維持社會秩序。蓋道路交通事故發生
    後，若有受傷或死亡之情形者，應即時救護，以防損害範圍
    之擴大。又縱使無人受傷或死亡，不論過失有無、責任歸屬
    ，仍必須留在現場對車輛所生損害依規定處置，俾便釐清責
    任歸屬，並迅速還原現場，以保護他人權益，同時釐清肇事
    責任。本件異議人固不否認其駕駛之自小客車於上揭時、地
    與被害人甲○○所有之自小客車發生碰撞之事實，惟矢口否
    認有何肇事逃逸犯行，辯稱：「伊於事故發生後即車察看，
    因見對方並未受傷，而雙方車輛均有受損，故經告知對方各
    自負責修理車損後，始駕車離開現場」云云。經查，異議人
    自小客車確於上開時、地與車牌號碼6159－ＬＸ號自小客車
    左前車門發生碰撞肇事之事實，此有道路交通事故現場圖、
    道路交通事故調查報告表（一）、（二）、車號查詢汽車車
    籍可資佐證，而證人甲○○於本院96年3 月8 日訊問時結證
    稱：「（問：事故發生後處理經過？）對方有停車下車與伊
    理論，指責伊突然開啟車門，並且要求雙方各自修理車輛，
    因為伊車子有保險，所以必須報警備案才能理賠，對方說這
    種情形保險公司不理賠，伊就打電話問保險公司，此時對方
    就逕自開車離去，然後伊才打電話報警；（問：異議人離開
    時有無留下任何聯絡資料？）沒有；（問：異議人提議雙方
    各自修理車輛時，你是否表是同意？）沒有；（問：你有告
    訴異議人你要叫警察來處理？）有」等語（見本院卷第26、
    27頁），又上開情節，亦為異議人所是認，足認異議人於發
    生擦撞後確有下車查看，明知雙方車輛均有受損，則不論責
    任歸屬，異議人理應留在現場等候員警前來處理或採取其他
    適當之處置，其捨此不為，反乘被害人撥打電話聯絡處理相
    關事宜之際，未經對方同意即逕自駕車駛離，顯見異議人有
    為逃避肇事責任而逃逸之故意甚明。
四、綜上所述，本件異議人確有駕駛汽車肇車後逃逸之違規行為
    ，原處分機關依道路交通管理處罰條例第62條第1 項規定裁
    處受處分人罰鍰新台幣3 千元，並吊扣駕駛執照3 個月及施
    以道安講習核均允當，本件異議人之異議為無理由，應予駁
    回。
據上論斷，應依道路交通案件處理辦法第19條，裁定如主文。
中　　華　　民　　國　　96　　年　　3 　　月　　21　　日
                  交通法庭法  官  胡宜如
以上正本證明與原本無異
如不服本裁定，應於裁定送達後5日內向本院提出抗告狀。
中　　華　　民　　國　　96　　年　　3 　　月　　21　　日
                          書記官  蕭秀吉
